臺灣新北地方法院行政訴訟判決
                                      111年度交字第118號
原      告  維程交通股份有限公司

代  表  人  沈柏臣
被      告  新北市政府交通事件裁決處
                    
代  表  人  李忠台（處長）
                    
訴訟代理人  黃曉妍律師

上列當事人間因交通裁決事件，原告不服被告民國111年3月17日
新北裁催字第48-CX000000A號裁決，向本院提起行政訴訟，本院
判決如下：
    主  文
一、原告之訴駁回。
二、訴訟費用新臺幣300元由原告負擔。
    事實及理由
壹、程序方面：
一、原告不服被告所為道路交通管理處罰條例第8條之裁決而提
    起撤銷訴訟，依行政訴訟法第237條之1，應適用交通裁決事
    件訴訟程序。本件因卷證資料已經明確，本院依同法第237 
    條之7規定，不經言詞辯論，直接裁判。
二、按行政訴訟法第237條之4第2項第1款、第4款：「地方法院
    行政訴訟庭收受前條起訴狀後，應將起訴狀繕本送達被告。
    被告收受起訴狀繕本後，應於20日內重新審查原裁決是否合
    法妥當，並分別為如下之處置：一、原告提起撤銷之訴，被
    告認原裁決違法或不當者，應自行撤銷或變更原裁決。但不
    得為更不利益之處分。四、被告重新審查後，不依原告之請
    求處置者，應附具答辯狀，並將重新審查之紀錄及其他必要
    之關係文件，一併提出於管轄之地方法院行政訴訟庭。」，
    此係新修正行政訴訟法（於民國〈下同〉100 年11月23日修正
    公布），基於交通裁決事件所具質輕量多之特殊性質，並為
    使法律關係及早確定，於是創設「重新審查」之特別救濟機
    制，而免除訴願之前置程序，使原處分機關能再次自我審查
    原裁決是否合法妥當，滿足依法行政之要求，並可兼顧當事
    人之程序利益，避免當事人不必要之時間、勞力、費用之浪
    費，亦可達成司法資源之有效利用。如原處分機關審查結果
    認原裁決確有違法或不當之情事，自可撤銷或變更原裁決，
    並就同一違規事實為新裁決並為答辯，至於此變更後之新裁
    決如仍非完全依原告之請求處置，依行政訴訟法第237 條之
    4第3項規定之反面解釋，自不應視為原告撤回起訴，管轄法
    院仍應就原處分機關變更後所為之新裁決及答辯為審判對象
    ，繼續進行審理。查被告本以111年2月7日新北裁催字第48-
    CX276029A號違反道路交通管理事件裁決書，裁處原告吊扣
    汽車牌照6個月。嗣經原告不服，提起行政訴訟，本院依職
    權移請被告重新審查後，被告乃改以111年3月17日新北裁催
    字第48-CX000000A號違反道路交通管理事件裁決書，裁處原
    告吊扣汽車牌照6個月（違規事實及違反法條均未變更，僅
    刪除原載關於汽車牌照逾期不繳送之處理部分），而因原告
    於起訴時即訴請撤銷原裁處之全部處罰內容，故上開新裁決
    顯非完全依原告之請求處置，依照前述說明，本院司法審查
    之對象自應為被告111年3月17日新北裁催字第48-CX000000A
    號違反道路交通管理事件裁決書。
貳、實體方面：
一、爭訟概要：
　　緣車籍登記原告為車主之車牌號碼000-00號營業貨運曳引車
    （下稱系爭車輛），於110年10月3日10時59分許，經訴外人
    田一川駕駛而行經新北市八里區臺64線（西行8.4K）時，因
    有「任意以迫近迫使他車讓道」之違規事實，經民眾於同日
    檢具行車紀錄器錄影資料向警察機關提出檢舉，嗣經新北市
    政府警察局蘆洲分局交通分隊查證屬實，乃於110年10月13
    日填製新北市政府警察局新北市警交大字第CX0000000號舉
    發違反道路交通管理事件通知單予以舉發，記載應到案日期
    為110年11月27日前，並於110年10月13日移送被告處理，原
    告於110年10月22日透過「違規移轉駕駛人申請」系統依道
    路交通管理處罰條例第85條第1項之規定辦理歸責實際駕駛
    人（即訴外人田○川）事宜，復於110年10月27日以「新北市
    政府交通事件裁決處交通違規案件陳述書」向被告陳述不服
    舉發。嗣被告認被告所有之系爭車輛經駕駛而有「任意迫近
    迫使他車讓道（處車主）」之違規事實，乃依道路交通管理
    處罰條例第43條第4 項（前段），於111年3月17日以新北裁
    催字第48-CX000000A號違反道路交通管理事件裁決書（下稱
    原處分），裁處原告吊扣汽車牌照6個月。原告不服，遂向
    本院提起本件行政訴訟。
二、原告起訴主張及聲明：
（一）主張要旨：
   1、原告所屬自備靠行車輛（即系爭車輛）於110年10月3日10
      時59分由靠行車主黃彥智自行僱用之駕駛人田○川駕駛，
      該車輛行經新北市八里區台64線西行8.4K處，遭民眾網路
      重複告發任意迫近迫使他車讓道，經原告提出申訴後，蘆
      洲分局同意撤銷重複告發罰單（新北警蘆交字第11044525
      13號），但原告係向被告申訴聲請撤銷吊扣牌照6個月處
      分，並舉證行政管理未有不當過失，卻遭裁決處駁回處吊
      扣牌照6個月之行政處分。
   2、原告收到告發單後，立即辦理網路轉嫁歸責駕駛人田○川 
      ，並召回田○川查明事實經過，其即承認違規當日惡意駕
      駛行為係個人行為與原告無關，並出具切結書。
   3、田一川於109年04月15日初到職時，原告依照原告所屬貨
      運公會規範(109北汽貨德字第011號)要求其簽立駕駛公約
      ，並再三告知提醒要依照公約駕駛車輛，原告於到職當日
      即向監理所監理運輸業者管理係統登錄田○川資料，並有
      定期追蹤田○川駕照及違規情況管理，原告對田○川違規亦
      有確實管理及召回教育訓練處分，原告公司駕駛公約第3
      點明定要駕駛人「不危險駕駛」，田○川於違規當日行駛
      於道路迫使他人讓道的危險駕駛行為係原告無法預知及防
      範。
   4、原告對於公司所屬車輛皆按照新北市汽車貨運商業同業公
      會及臺北區監理所運管科規定，持續落實車輛運輸管理、
      駕駛人教育訓練、酒駕防治及交通安全宣導…等等，並定
      期以公文及LINE通訊軟體即時與臺北區監理所運管科股長
      彭曉函回報車輛運輸管理事證，再郵寄函文檢附管理證明
      影本等寄至臺北區監理所運管科留存(北監運字第1090396
      220號）。
   5、原告以行政罰法第7條第1項「有責任始有處罰」之原則，
      向被告以行政罰法第7條第1項「違反行政法上義務之行為
      非出於故意或過失者，不予處罰」，提出舉證及申訴，並
      陳述原告確實無行政管理之過失，聲請免罰。但被告承辦
      人林○燁卻不審視舉證證明及佐證文件，草率以警方回函
      作為駁回理由，亦未照行政程序寄送申訴結果公文給原告
      就將申訴案件結案，故原告對於被告駁回的申訴結果實有
      難服。原告於申訴期間，多次打電話向上開承辦人查詢案
      件進度，並問為何遲遲未收到申訴結果公文，其於電話中
      多次告知原告已於110年11月29日將申訴結果公文正本寄
      出，要原告再等待郵件寄達，但原告等到111年1月28日依
      然沒有收到公文，原告再次致電請求協助再次查詢，上開
      承辦人重新調閱公文後發現，原來在110年11月29日時，
      其誤將申訴結果公文正本寄給田○川並未寄給原告，此筆
      申訴案件之申訴人係為原告，其於電話中承認誤把公文正
      本寄給田○川，未寄給原告，因作業疏失同意以掛號補寄
      公文抄本給原告，原告於111年2月8日才收到申訴結果公
      文抄本，此等怠慢消極不慎重處理案件及不審閱舉證證明
      草率作業方式，疑有行政怠惰之嫌。
   6、綜上，被告所為之裁決違法，請求判決如聲明所示。
（二）聲明：原處分撤銷。
三、被告答辯及聲明：
（一）答辯要旨：
   1、依採證影片內容(「CX0000000_CX0000000影片.avi」10：
      59：49~10：59：55)，系爭車輛自內側車道跨越白虛線並
      迫近原行駛於外側車道之訴外人，其車身與訴外人車輛幾
      近貼合，訴外人因原告之逼迫而不得變換車道往路肩閃避
      ，足認原告有變換車道迫近檢舉人之行為，顯與一般變換
      車道及超車時所必要之方式不同，應屬於任意迫近迫使他
      車讓道之惡意逼車駕駛行為無誤，核其行為顯未遵守變換
      車道時應遵守之道路交通安全規則第91條第2項及第94條
      第1項之規定，而基於使他車讓道或恫嚇他車之意，以任
      意迫近之方法迫使檢舉人讓道，確有「任意以迫近迫使他
      車讓道」之違規屬實，自為道路交通管理處罰條例第43條
      規制效力所及；而原告既為汽車所有人，對於其所有之汽
      車，具有支配管領之權限，其將汽車交付他人使用，對於
      他人使用汽車之用途、使用方式，自負有監督義務，如汽
      車所有人未能善盡監督義務，自合致於處罰之責任條件（
      主觀上具有故意或過失），而應依法負行政罰責，被告據
      此對之作成吊扣汽車牌照之裁罰處分，應無違誤。
   2、另原告稱其已盡相當監督管理責任，惟觀諸原告所提出之
      勞動契約書、雇用駕駛員合約、公司駕駛員自律公約等資
      料，均係屬於抽象之文字約定規範，並非屬對於駕駛人田
      ○川之具體教育訓練；另原告所提出之新北市汽車貨運商
      業公會會員證、交通部公路總局臺北區監理所函復、新北
      市汽車貨運商業通同業公會函文等相關資料，其內容包含
      應落實酒駕防制教育、定期查詢駕駛員資格、善用通訊軟
      體不定期項駕駛人宣導道路交通行車安全等，亦均與預防
      本件駕駛人田○川不會有「任意以迫近迫使他車讓道」之
      違規行為之教育訓練無關；另原告檢附其自行辦理之109
      年9月份重大違規列管駕駛交通安全教育課程課後問卷表
      ，其針對之違規事實亦非本件違規事實，且該問卷中針對
      違規情形如何改善之欄位為空白，僅有駕駛人於下方罰寫
      10次「為尊重用路人安全，我以後開車會小心不再未保持
      行車距離」之字樣，對具體預防違規發生並無實益，流於
      形式。綜上，足見原告所提出之上開證據資料，均缺乏積
      極證據足以證明原告對於駕駛人即田○川已盡擔保、監督
      責任而無過失之程度，自不能推翻道路交通管理處罰條例
      第85條第4項所推定原告有過失之責任，難認已盡其選任
      監督及擔保駕駛人駕駛行為合於交通管理規範之義務，故
      本件原告主張免罰，自無可採，原處分應予以維持。
   3、再者，原告既為合法持有汽車之車主，有汽車車籍查詢為
      憑，其對上述規定應知之甚詳，並應確實遵守。是原告前
      揭所述，無非單方所執之詞，委無足取。
   4、綜上所述，本處依法裁處，應無違誤，原告之訴為無理由
      。
（二）聲明：原告之訴駁回。
四、爭點：
    原告就本件違規事實之發生是否善盡監督責任而無過失？
五、本院的判斷：
（一）前提事實：
      爭訟概要欄所載之事實，除原告否認有過失外，其餘事實
      業為二造分別於起訴狀、答辯狀所不爭執，且有舉發違反
      道路交通管理事件通知單影本1 紙、行車紀錄器錄影擷取
      畫面5幀、違規歷史資料查詢報表影本1紙、「違規移轉駕
      駛人申請」影本1 紙、新北市政府交通事件裁決處交通違
      規案件陳述書影本1 紙、新北市政府警察局蘆洲分局110
      年11月5日新北警蘆交字第1104452513號函影本1 份、原
      處分影本1 紙（見本院卷第147頁至第149頁、第151頁、
      第155頁、第159頁、第161頁、第162頁、第169頁、第171
      頁）及檢舉人資料影本1 紙、行車紀錄器錄影光碟1片（
      均置於本院卷卷末存置袋）足資佐證，是除原告否認部分
      外，其餘事實自堪認定。　　　
（二）原告就本件違規事實之發生未善盡監督責任而有過失：
   1、應適用之法令：
    ⑴道路交通管理處罰條例第7條之1（裁處時即行為時）：
      對於違反本條例之行為者，民眾得敘明違規事實或檢具違
      規證據資料，向公路主管或警察機關檢舉，經查證屬實者
      ，應即舉發。但行為終了日起逾七日之檢舉，不予舉發。
    ⑵道路交通管理處罰條例第43條第1項第3款、第4項前段 ：
      汽車駕駛人，駕駛汽車有下列情形之一者，處新臺幣六千
      元以上二萬四千元以下罰鍰，並當場禁止其駕駛：三、任
      意以迫近、驟然變換車道或其他不當方式，迫使他車讓道
　　　。汽車駕駛人有第一項或前項行為者，並吊扣該汽車牌照
      六個月。
    ⑶道路交通管理處罰條例第85條第4項：
      依本條例規定逕行舉發或同時併處罰其他人之案件，推定
      受逕行舉發人或該其他人有過失。
    ⑷行政罰法第7 條第1 項：
      違反行政法上義務之行為非出於故意或過失者，不予處罰
      。
　 2、查車籍登記原告為車主之系爭車輛，於前揭時、地，經訴
      外人田○川駕駛而有「任意以迫近迫使他車讓道」之違規
      事實，經民眾於同日檢具行車紀錄器錄影資料向警察機關
      提出檢舉，嗣經新北市政府警察局蘆洲分局交通分隊查證
      屬實，乃於110年10月13日填製新北市政府警察局新北市
      警交大字第CX0000000號舉發違反道路交通管理事件通知
      單予以舉發，記載應到案日期為110年11月27日前，並於1
      10年10月13日移送被告處理，原告於110年10月22日透過
      「違規移轉駕駛人申請」系統依道路交通管理處罰條例第
      85條第1項之規定辦理歸責實際駕駛人（即訴外人田○川）
      事宜，復於110年10月27日以「新北市政府交通事件裁決
      處交通違規案件陳述書」向被告陳述不服舉發等情，業如
      前述，則被告據之認原告所有之系爭車輛經駕駛而有「任
      意迫近迫使他車讓道（處車主）」之違規事實，乃以原處
      分裁處系爭車輛之車主（即原告）前揭處罰內容，觀諸前
      開規定，依法洵屬有據。
　 3、雖原告執前揭情詞而為主張，並提出汽車貨運業接受自備
      車輛靠行服務契約書影本1份、公司駕駛員自律公約影本1
      紙、監理服務網運輸業業者管理系統-所屬駕駛人管理影
      本1紙、監理服務網運輸業業者管理系統-駕照狀態查詢影
      本1紙、監理服務網運輸業業者管理系統-違規紀錄查詢影
      本1紙、切結書影本1紙、新北市汽車貨運商業同業公會10
      9年2月27日（109）北汽貨德字第011號函影本1紙、新北
      市汽車貨運商業同業公會110年9月2日（110）北汽貨鳳字
      第143號函影本1紙、原告與交通部公路總局臺北區監理所
      運輸管理科人員LINE對話紀錄影本1紙、原告109年9月份
      重大違規列管駕駛交通安全教育課程教育課後心得問卷表
      〈含照片〉影本1紙、新北市汽車貨運商業同業公會會員證
      影本3紙（見本院卷第35頁至第45頁〈單數頁〉、第55頁、
      第57頁、第61頁至第71頁〈單數頁〉）為佐；惟查：
    ⑴按道路交通管理處罰條例第43條第4項並無明文限制汽車駕
      駛人與汽車所有人應為同一人，始能吊扣汽車牌照，是
      於汽車駕駛人與汽車所有人為同一人時，固無疑義；惟在
      汽車駕駛人與汽車所有人不同時，即係採併罰規定，衡酌
      其立法目的，顯係考量汽車所有人擁有支配管領汽車之權
      限，對於汽車之使用方式、用途、供何人使用等事項，均
      得加以篩選控制，是其對於汽車之使用者應負有監督該使
      用者具備法定資格及駕駛行為合於交通安全管理規範之公
      法上義務，藉以排除汽車所有人放任其所有之汽車供人恣
      意使用，徒增危害道路交通安全之風險；至於汽車所有人
      是否已盡監督注意之責，固然不能純以汽車駕駛人有違規
      之事實即反面推論汽車所有人未盡注意義務，惟汽車所有
      人所舉無過失之證據方法，仍應綜合考量汽車所有人與駕
      駛人間之關係，並使客觀、理性之一般人認為所有人所採
      作為確實能對駕駛人產生督促約束效果，始認合於經驗法
      則。
　  ⑵依前揭新北市汽車貨運商業同業公會會員證、汽車貨運業
      接受自備車輛靠行服務契約書所示，足認原告為新北市汽
      車貨運商業同業公會之會員，且系爭車輛係他人自備車輛
      而「靠行」於原告；又依前揭新北市汽車貨運商業同業公
      會109年2月27日（109）北汽貨德字第011號函、新北市汽
      車貨運商業同業公會110年9月2日（110）北汽貨鳳字第14
      3號函所載，則係分別說明會員於完成4項作法則「酒駕」
      可視情況申訴及請會員積極落實加強公司車輛及駕駛人之
      管理，以善盡應負之管理責任（即儘速申請監理服務網會
      員帳號、定期查詢駕駛員駕照資格、車輛逾檢請速驗車、
      加強宣導駕駛人重大違規-超速、闖紅燈等及車輛重大違
      規-超載等）；另依前揭監理服務網運輸業業者管理系統-
      所屬駕駛人管理、監理服務網運輸業業者管理系統-駕照
      狀態查詢、監理服務網運輸業業者管理系統-違規紀錄查
      詢所示，足認系爭車輛駕駛人田○川於監理資料係記載為
      原告所屬之駕駛員〈自109年4月15日建檔、駕駛執照種類〈
      職業聯結車〉正常，半年內累積記7點〉（於110年10月4日
      、110年10月11日、110年10月18日、111年2月11日查詢）
      。然細究上開文書，顯不足以證明原告業已具體、確實對
      所屬駕駛人（田○川）善盡監督責任而仍無從避免此一違
      規事實（任意以迫近迫使他車讓道）之發生。
　　⑶至於前揭「公司駕駛員自律公約」固經駕駛人（田○川）簽
      名，而其內容包括：「『絕不酒駕』、『不搶黃燈』、『不闖
      紅燈』、『不危險駕駛』、『禮讓行人優先通行』、『車輛按期
      檢驗』、『駕照依時審驗』、『減速慢行遵守交通規則』、『彼
      此讓一讓，安全有保障』、『行有序、停有律，禮讓容忍守
      法紀』、『不超速、不超載，載運貨物加覆蓋』、『常保養、
      勤檢查，不冒黑煙無公害』、『不哄抬、不貶價，請重視顧
      客權益』、『依標誌、標線、號誌指示尊重路權』」；又前
      揭切結書則係駕駛人（田○川）表明本件違規事實係其個
      人駕駛行為不當，與原告無關；另原告與交通部公路總局
      臺北區監理所運輸管理科人員LINE對話紀錄係有關宣導禁
      止「酒駕」一事，而原告109年9月份重大違規列管駕駛交
      通安全教育課程教育課後心得問卷表〈含照片〉則係針對駕
      駛人（田○川）於109年9月22日因「未依規定與前車保持
      距離」而為之交通安全教育課程，且僅係由駕駛人（田○
      川）罰寫10遍「為尊重用路人的安全，我以後開車會小心
      不再未保持行車距離」。據此，可見原告本未就經由媒體
      而可常見之「逼車」（任意以迫近、驟然變換車道或其他
      不當方式，迫使他車讓道）一事，於「公司駕駛員自律公
      約」具體記載並宣導；況且，就上開「公司駕駛員自律公
      約」之內容而言，實屬不待明文即為原告所屬駕駛人本可
      輕易理解之事，而本於客觀理性之一般人立場觀察，亦僅
      能認為係對汽車駕駛人應遵守道路交通安全規則之「軟性
      」要求，而並未就其所屬駕駛人駕駛原告所有之車輛違規
      致車輛之牌照遭吊扣時，駕駛人應負擔之具體不利後果為
      進一步之約定；再者，本件違規事實之行為人（田○川）
      前於109年9月22日即因「未依規定與前車保持距離」（已
      可能屬「任意以迫近迫使他車讓道」之態樣），而所受之
      懲處僅係罰寫10遍「為尊重用路人的安全，我以後開車會
      小心不再未保持行車距離」，原告卻未藉由此違規行為所
      顯示駕駛人（田一川）缺乏耐心一事進一步為機會教育及
      為具體懲處效果之規範，則於駕駛人（田○川）嗣為本件
      違規事實時，又豈能謂原告已善盡監督責任而仍無從避免
      ？　　　
　　⑷從而，原告既未能提出其他事證或證據方法供證明或調查
      而足以推翻原告就本件違規事實所受之過失推定，則其有
      過失而具備責任條件一事，自堪認定。　　　
（三）本件判決基礎已經明確，兩造其餘的攻擊防禦方法及訴訟
      資料經本院斟酌後，核與判決結果不生影響，無一一論述
      之必要，一併說明。
（四）本件第一審裁判費為新臺幣（下同）300元，所以確定第
      一審訴訟費用額為300元，由原告負擔。
六、結論：原處分並無違誤，原告訴請撤銷為無理由，應予駁回
    。
中　　華　　民　　國　　111 　年　　5 　　月　　25　　日
                  行政訴訟庭  法  官  陳鴻清
一、上為正本係照原本作成。
二、如不服本判決，應於判決送達後20日內，向本院提出上訴狀
    並表明上訴理由（原判決所違背之法令及其具體內容或依訴
    訟資料可認為原判決有違背法令的具體事實），其未載明上
    訴理由者，應於提出上訴後 20 日內向本院補提理由書（上
    訴狀及上訴理由書均須按他造人數附繕本，如未按期補提上
    訴理由書，則逕予駁回上訴），並應繳納上訴裁判費新臺幣
    750元。
                              書記官  李玉秀
中　　華　　民　　國　　111 　年　　5 　　月　　25　　日